【裁判字號】    97,訴,1201
【裁判日期】    971219
【裁判案由】    家暴公共危險等
【裁判全文】
臺灣板橋地方法院刑事判決              97年度訴字第1201號
公  訴  人  臺灣板橋地方法院檢察署檢察官
被      告  甲○○
                    （現在臺灣臺北監獄臺北分監執行中）
選任辯護人  王松淵律師
上列被告因家暴公共危險等案件，經檢察官提起公訴（97年度偵
字第6316號），本院判決如下：
    主  文
甲○○放火燒燬他人所有之紗窗，致生公共危險，累犯，處有期
徒刑壹年肆月。扣案之打火機壹個沒收。
    事  實
一、甲○○前因竊盜案件，經本院以93年度簡上字第627 號判決
    判處有期徒刑6 月確定，又因詐欺案件，經本院以94年度簡
    字第1298號判決判處有期徒刑3 月確定，上開2 罪所處之刑
    ，另經本院以94年度聲字第1583號裁定定應執行刑為有期徒
    刑8 月，於民國95年1 月18日執行完畢。甲○○與乙○○係
    母子關係，彼此具有家庭暴力防治法第3 條第3 款之家庭成
    員關係。緣甲○○前因對乙○○實施家庭暴力行為，經本院
    於96年8 月7 日核發96年度家護字第682 號民事通常保護令
    ，禁止甲○○對乙○○實施身體或精神上不法侵害及騷擾之
    行為，並應於96年8 月27日遷出乙○○位在臺北縣中和市○
    ○路91號3 樓之住處，有效期間為1 年，甲○○則於96年8
    月19日，經警方告知，知悉該保護令內容。詎甲○○仍不知
    警惕，竟基於放火燒燬他人所有紗窗及違反保護令之犯意，
    於該保護令有效期間內之97年2 月12日晚間11時許，在臺北
    縣中和市○○路91號3 樓門外，因當日受乙○○之邀返回上
    址後，2 人曾發生口角，乙○○因此拒絕開門等緣故，憤而
    以其所有打火機1 個，燒燬乙○○所有鐵門上之紗窗，致生
    公共危險，而以此製造使人心生畏怖情境之騷擾行為，違反
    上開保護令。嗣經乙○○報警處理，當場查獲甲○○，並扣
    得上開打火機1 個。
二、案經臺北縣政府警察局中和分局報告臺灣板橋地方法院檢察
    署檢察官偵查起訴。
    理  由
一、上開犯罪事實，業經被告甲○○於本院審理時坦承不諱（見
    本院卷第76、106 頁），核與證人即被害人乙○○於本院審
    理時所證相符（見本院卷第102 至104 頁），並有本院96年
    度家護字第682 號民事通常保護令、現場照片、臺北縣政府
    警察局中和分局保護令執行紀錄表各1 份在卷可稽（見偵查
    卷第19至22、41頁），及扣案之打火機1 個可資佐證，足認
    被告之自白與事實相符。檢察官起訴時，雖認被告放火之目
    的係為燒燬房屋，所為應屬放火燒燬現供人使用之住宅未遂
    云云，惟為被告所否認，堅稱其僅是要燒紗窗洩憤等語。衡
    酌扣案之打火機甚小，其內燃料尚屬有限，而案發現場，除
    被告燃燒之對象即鐵門上之紗窗外，均為金屬、水泥材質，
    別無其他易燃物質，有前揭現場照片及證人乙○○之證詞足
    參（見本院卷第103 頁），被告欲以上開打火機燒燬房屋，
    顯有難度，被告既非毫無智識之人，對此亦當有認識，是被
    告此部分所辯，並非無據。依現有事證，既難認被告有燒燬
    現供人使用之住宅的犯意，即應從有利被告之認定，僅得認
    其放火係為燒燬紗窗，併予指明。本案事證明確，被告犯行
    洵堪認定，應依法論科。
二、按家庭暴力防治法所稱之騷擾，係指任何打擾、警告、嘲弄
    或辱罵他人之言語、動作或製造使人心生畏怖情境之行為，
    ，此觀之家庭暴力防治法第2 條第3 款規定至明。被告以放
    火燒燬其母親乙○○所有鐵門上之紗窗，製造使人心生畏怖
    情境之騷擾行為，違反本院96年度家護字第682 號民事通常
    保護令，並生公共危險，核其所為，係犯刑法第175 條第1
    項之放火燒燬住宅等以外之物罪及家庭暴力防治法第61條第
    2 款之違反保護令罪，前者並屬家庭暴力防治法第2 條第2
    款所稱之家庭暴力罪。檢察官起訴時，認被告放火之客體係
    房屋，此部分犯行應論以刑法第173 條第3 項、第1 項之放
    火燒燬現供人使用之住宅未遂罪，容有未洽，已論述如前，
    因基本事實同一，應依法變更起訴法條。被告以一行為觸犯
    上開2 罪名，應依刑法第55條之規定，從較重之刑法第175
    條第1 項放火燒燬住宅等以外之物罪論處。被告有如事實欄
    所示之前案紀錄，於95年1 月8 日執行完畢乙節，有臺灣高
    等法院被告前案紀錄表1 份在卷可憑（見本院卷第111 至12
    6 頁），其於有期徒刑執行完畢5 年內，故意再犯本件有期
    徒刑以上之罪，為累犯，應依刑法第47條第1 項之規定加重
    其刑。至被告雖提出診斷證明書1 份（見本院卷第35頁），
    以佐其患有精神分裂症之事實，然經本院就此送請臺北市立
    聯合醫院松德院區進行精神鑑定，鑑定結果，明確認定被告
    為本案犯行時，其精神狀態並無不能辨識其行為違法或欠缺
    依其辨識而行為之能力，抑或有前述能力顯著降低之情形，
    其應對其行為負完全之責任，有臺北市立聯合醫院97年9 月
    23日北市醫松字第09733296600 號函暨所附精神鑑定報告書
    1 份存卷可參（見本院卷第63至66頁），是被告尚無從據此
    減免其刑責。爰審酌被告漠視保護令之禁制，放火燒燬他人
    紗窗，製造使人心生畏怖情境，致生公共危險，所為非是，
    惟犯後坦承犯行，態度尚無不良，暨其犯罪之動機、目的、
    所受之刺激、手段、素行、智識程度、與被害人之關係、所
    生危害等一切情狀，兼衡被害人乙○○請求從輕量刑之意見
    （見本院卷第107 頁），量處如主文所示之刑。扣案之打火
    機1 個，為被告所有供犯本案犯行所用之物，業據其供承明
    確（見本院卷第76、105 頁），應依刑法第38條第1 項第2
    款之規定，予以沒收。
據上論斷，應依刑事訴訟法第299 條第1 項前段、第300 條，家
庭暴力防治法第61條第2 款，刑法第11條前段、第175 條第1 項
、第55條、第47條第1 項、第38條第1 項第2 款，判決如主文。
本案經檢察官陳伯均到庭執行職務。
中    華    民    國    97    年    12    月    19    日
                  刑事第十庭審判長法  官  林海祥
                                  法  官  楊博欽
                                  法  官  許炎灶
以上正本證明與原本無異。
如不服本判決應於收受判決後10日內向本院提出上訴書狀，並應
敘述具體理由；其未敘述上訴理由者，應於上訴期間屆滿後20日
內向本院補提理由書（均須按他造當事人之人數附繕本）「切勿
逕送上級法院」。
                                  書記官  屠衛民
中    華    民    國    97    年    12    月    19    日
附錄本案論罪科刑法條全文：家庭暴力防治法第61條、刑法第
175 條第1 項 。
家庭暴力防治法第61條（違反保護令罪）
違反法院依第14條第1 項、第16條第3 項所為之下列裁定者，為
本法所稱違反保護令罪，處3 年以下有期徒刑、拘役或科或併科
新臺幣10萬元以下罰金︰
一、禁止實施家庭暴力。
二、禁止騷擾、接觸、跟蹤、通話、通信或其他非必要之聯絡行
    為。
三、遷出住居所。
四、遠離住居所、工作場所、學校或其他特定場所。
五、完成加害人處遇計畫。
中華民國刑法第175 條（放火燒燬住宅等以外之物罪）
放火燒燬前二條以外之他人所有物，致生公共危險者，處1 年以
上7 年以下有期徒刑。
放火燒燬前二條以外之自己所有物，致生公共危險者，處3 年以
下有期徒刑。
失火燒燬前二條以外之物，致生公共危險者，處拘役或3 百元以
下罰金。


司法院資訊處製作；財團法人民間司法改革基金會備份。
